臺灣彰化地方法院刑事判決
                                       109年度訴字第94號
公  訴  人  臺灣彰化地方檢察署檢察官
被      告  黃誌賢


選任辯護人  謝文明律師
被      告  陳瀅晴


選任辯護人  王永春律師
上列被告等因違反毒品危害防制條例等案件，經檢察官提起公訴
（108年度偵字第8814、9563、11463、11464號），本院判決如
下：
    主    文
己○○共同犯運輸第二級毒品罪，處有期徒刑拾肆年。
扣案之第二級毒品甲基安非他命陸包（驗餘淨重共參佰陸拾柒點
壹參公克、純質淨重共貳佰捌拾捌點玖陸公克，均含外包裝袋）
沒收銷燬之。
戊○○無罪。
    犯罪事實
一、己○○明知甲基安非他命係毒品危害防制條例第2條第2項第2
    款所列之第二級毒品，亦為行政院依懲治走私條例第2條第3
    項授權而訂定「管制物品管制品項及管制方式」公告之管制
    進出口物品，非經許可不得運輸及私運進口。竟與張紹麒（
    另案通緝中，起訴書誤載為乙○○，通訊軟體LINE之暱稱為「
    張德帥」，與卷內「馬來西亞人」應為同一人，所涉運輸毒
    品案件另行偵辦中）及綽號「傅哥」等真實身分均不詳之成
    年男子（無證據證明有未滿18歲之兒童或少年參與），共同
    基於運輸第二級毒品及私運管制物品進口之犯意聯絡，由己○○於108年6月底前某不詳日期，居間介紹不知情之戊○○與「
    傅哥」（與戊○○聯絡之通訊軟體LINE名稱為「哈哈-傅哥」
    ）、張紹麒（與戊○○聯絡之通訊軟體LINE名稱為「零食土產
    海外代購商城」）等人透過通訊軟體LINE等加為朋友，向戊○○佯稱「傅哥」及張紹麒等人預計自馬來西亞進口乾果等食
    品，將來可以合作，請戊○○先代為收取「傅哥」等人從馬來
    西亞寄過來之包裹，己○○並親自擔任戊○○、「傅哥」及張紹
    麒等人間聯繫毒品包裹進口時間、接貨及轉交等工作。
二、108年7月24日某時許，己○○、「傅哥」及張紹麒等人利用不
    知情之DHL Express國際快遞公司，以航機班次：LD-0680號
    班機，成功自馬來西亞經香港運輸第二級毒品甲基安非他命
    來臺後，於108年7月28日由DHL Express國際快遞公司人員
    代理報關進口2件包裹（分提單號碼：0000000000號、00000
    00000號），欲寄送至戊○○位於彰化縣秀水鄉之聯絡地址。
    惟經財政部關務署臺北關人員認為可疑，會同法務部調查局
    人員予以開拆檢驗，查獲6包成分不明結晶物體，經送法務
    部調查局濫用藥物實驗室鑑驗，確認其成分為第二級毒品甲
    基安非他命（下稱本案毒品，淨重共367.35公克，驗餘淨重
    共367.13公克，純質淨重共288.96公克）。嗣張紹麒於108
    年8月1日某時許，以通訊軟體LINE聯繫戊○○，請戊○○領取上
    揭2件包裹，戊○○下載報關APP以上傳身分證照片，再用電子
    簽名方式親自填寫收貨地址彰化縣○○鄉○○巷000號、分提單
    號碼：0000000000號包裹之個案委任書（另份分提單號碼：
    0000000000號包裹之個案委任書已由不詳之人填載，其上所
    記載之收貨人「王信樂」，統一編號為ONG HIAP LEK之護照
    號碼，收貨地址亦為戊○○之居所即彰化縣○○鄉○○巷000號。O
    NG HIAP LEK為馬來西亞籍，其因另涉嫌運輸毒品案件，由
    臺灣桃園地方檢察署檢察官以108年度偵字第15965號案件提
    起公訴，經臺灣桃園地方法院以108年度重訴字第22號判處
    有期徒刑4年）。上揭2包裹內之第二級毒品甲基安非他命經
    警予以取出扣案後，再將上揭包裹依貨物運送流程，於108
    年8月2日上午11時許，由DHL Express國際快遞公司派送至
    彰化縣○○鄉○○巷000號，戊○○簽收上揭包裹之際，為法務部
    調查局彰化調查站調查官當場查獲。戊○○得悉包裹內容物疑
    似為毒品後，隨即配合調查局人員以通訊軟體LINE及微信聯
    繫己○○，進而循線於108年8月14日下午1時56分許，在桃園
    市龜山區山鶯路文化巷拘提己○○到案。
三、案經法務部調查局彰化縣調查站及內政部警政署保安警察第
    三總隊第一大隊報告臺灣彰化地方檢察署檢察官偵查起訴。
    理    由
壹、程序事項
一、證人即同案被告戊○○於警詢時之證述，對被告己○○而言，屬
    被告以外之人於審判外向司法警察所為之言詞供述。被告己○○之選任辯護人認此部分不具有證據能力，故依刑事訴訟法
    第159條第1項之規定，此部分應不具證據能力。
二、按被告以外之人於偵訊中向檢察官所為之陳述，除顯有不可
    信之情況者外，得為證據，為刑事訴訟法第159條之1第2項
    所明定。而所謂不可信情況之認定，法院應審酌被告以外之
    人於陳述時之外在環境及情況，例如：陳述時之心理狀況、
    有無受到外力干擾等，以為判斷之依據，故係決定陳述有無
    證據能力，而非決定陳述內容之證明力。是被告以外之人前
    於偵查中已具結而為證述，除反對該項供述得具有證據能力
    之一方，已釋明「顯有不可信之情況」之理由外，皆得為證
    據；又司法實務運作上，咸認偵查中檢察官向被告以外之人
    所取得之陳述，原則上均能遵守法律規定，不致違法取供，
    其可信性極高，因而明定除顯有不可信之情況者外，得為證
    據，即被告以外之人於偵查中依法應具結者已具結，向檢察
    官所為之陳述，原則上具有證據能力，於例外「顯有不可信
    之情況」，始不具證據能力。查證人即同案被告戊○○於108
    年9月5日檢察官偵查時，以證人之身分，經檢察官告以具結
    之義務及偽證之處罰，經具結而擔保其證述之真實性（見10
    8年度偵字第9563號卷〈下稱9563號卷〉第67-77頁），復無證
    據顯示係遭受強暴、脅迫、詐欺、利誘等外力干擾情形，或
    在影響其心理狀況致妨礙其自由陳述等顯不可信之情況下所
    為。又其於本院審理時也到庭接受詰問，已確保被告己○○之
    對質詰問權，其於偵訊時之陳述既無顯不可信之情況，參諸
    前開說明，自有證據能力。被告己○○之辯護人認為此部分不
    具有證據能力，要難可採。
三、本案公訴人、被告己○○及其辯護人對於本判決所引用之下列
    各項供述證據（含書面陳述）之證據能力，除共同被告戊○○
    之警、偵訊部分證據能力之有無，業經說明如前，其餘於本
    院準備程序時，均不爭執（見本院卷一第121頁），且於本
    院言詞辯論終結前，亦均未聲明異議，本院斟酌下列供述證
    據作成時之情況，並無違法不當情事，且認為以之作為證據
    應屬適當，依刑事訴訟法第159條之5之規定，得作為證據。
    至以下所引用之非供述證據，均非人對現場情形之言詞描述
    本身，自無傳聞法則之適用，且經本院依法踐行調查證據程
    序，亦查無依法應予排除證據能力之情形，故亦得作為證據
    。
貳、被告己○○有罪部分
一、認定犯罪事實之證據及理由
　　訊據被告己○○雖坦承有居間介紹綽號「傅哥」及張紹麒等人
    與同案被告戊○○透過通訊軟體聯繫，且請戊○○代為收受「傅
    哥」等人從馬來西亞進口至臺灣之包裹，在「傅哥」等人找
    不到戊○○時，也會幫忙聯絡戊○○；108年8月2日當天有幫忙
    聯絡戊○○，戊○○要交付包裹時也有代為聯絡張紹麒，跟他說
    東西到了等事實。惟矢口否認有何運輸毒品之犯意，辯稱：
    數年前在夜店工作時認識「傅哥」及張紹麒，後來透過通訊
    軟體LINE與其2人聯絡，「傅哥」表示想要從馬來西亞進口
    餅乾等物品到臺灣販賣，因為戊○○有開貿易公司，且她有欠
    我錢，我希望戊○○可以透過與「傅哥」等人合作進口生意，
    多賺點錢來清償債務；先前（第一次）張紹麒就曾經請戊○○
    代收包裹要送給我吃，我去向戊○○拿取，打開裡面是餅乾，
    我才會認定他們真的是做食品的，這次是要寄給張紹麒在臺
    灣的女友，也是寄給戊○○先代收，張紹麒他們要統計東西透
    過戊○○收再到客戶那裡要多久，才會這樣寄送，是因為戊○○
    沒有接他們的電話，才會請我幫忙聯絡戊○○，是張紹麒找施
    玉倩來向戊○○拿包裹，我不認識施玉倩；當天聯絡戊○○後，
    在下午4、5點左右，我坐火車要去桃園公司，原本要到桃園
    火車站，在中壢火車站誤下火車，才發現手機不見了，有向
    服務台說手機遺失，也有請我家人申辦SIM卡遺失（門號申
    請人是媽媽），並非刻意湮滅手機內證據云云。辯護人則為
    被告己○○答辯稱：己○○介紹戊○○認識「傅哥」等人，只是希
    望比較懂貿易流程的戊○○透過貿易往來，能多賺一些錢盡快
    償還債務；第一次把貨寄到戊○○那裡，再由己○○下去收取，
    「傅哥」才方便計算貨品運送速度，第一次貨品會給己○○，
    是「傅哥」為了答謝己○○幫忙，第二次則由「傅哥」自己向
    戊○○收取，至於會透過己○○聯絡，是因為有時候無法聯絡上
    戊○○，才會請己○○幫忙，因第一次己○○收到包裹裡面就是餅
    乾等物品，他自然不會懷疑後面寄送的包裹裡面居然有毒品
    ；本案查獲當天下午己○○手機遺失後，馬上申請遺失並以原
    門號申請新的SIM卡使用，若被告有意逃避本案刑事責任，
    大可直接申辦新門號，但卻未為之；從而，己○○主觀上並沒
    有運輸第二級毒品甲基安非他命之犯意等語。經查：
(一)「馬來西亞人」究竟係何人，從卷內資料無從知悉，證人施
    玉倩於警詢時證稱：張紹麒71年次，新竹縣新豐鄉人，目前
    住在馬來西亞吉隆坡等語（見108年度他字第2030號卷〈下稱
    他卷〉第138-139頁）。再細譯被告己○○與暱稱為「零食土產
    海外代購商城」（即起訴書所稱「馬來西亞人」）透過通訊
    軟體微信之對話（見108年度偵字第11464號卷〈下稱11464號
    卷〉第73-79頁），渠2人於本案毒品包裹進口後，論及「你
    們朋友那裡案件收到了嗎」、「麻煩你們一下看怎麼收取」
    等語，而事後是由張紹麒委由其不知情之女友施玉倩出面向
    戊○○取貨，顯然張紹麒就是「馬來西亞人」。另「傅哥」真
    實身分不詳，但其所使用之0000000000號行動電話門號申請
    人是通緝中之庚○○，有通聯調閱查詢單與臺灣高等法院全國
    前案簡列表各1份在卷可證（見他卷第47頁、本院卷一第411
    -412頁），故「傅哥」可能就是庚○○，此部分尚待查獲庚○○
    後，一併查明。
(二)同案被告戊○○前因積欠案外人丙○○不詳數額之債務，丙○○於
    107年4月間某日，將上開債權轉讓給被告己○○後，被告己○○
    於108年6月底前某日，居間介紹戊○○與「傅哥」、張紹麒等
    人透過通訊軟體LINE聯絡，本次查獲前渠等已有2次運送包
    裹至臺灣給戊○○收受之紀錄，第一次於108年6月底某日戊○○
    收受後通知被告己○○親自南下彰化收件；第二次於108年7月
    4日則由戊○○拿到臺中市中清交流道附近給「傅哥」，第三
    次於108年7月11日欲寄送給戊○○之包裹，因為要報關才能進
    口，戊○○尚未前往辦理報關，該包裹內結晶4包，經送驗均
    含有第三級毒品愷他命成分；本次則是在108年8月2日上午
    寄送至戊○○住處時，由調查局人員同時搜索而扣得本案毒品
    ，經戊○○配合聯絡被告己○○等人後，於同日下午3時許，查
    獲至彰化縣○○市○○路000號前向戊○○拿本案毒品之不知情之
    施玉倩等事實，除了為被告己○○不爭執，核與證人施玉倩於
    警偵訊之證述、證人即同案被告戊○○於偵訊及本院審理證述
    內容大致相符（見他卷第135-141頁、第159-161頁，本院卷
    二第304-329頁）。並有Fedex運送狀態查詢、合作金庫銀行
    新竹分行函附之帳號0000000000000號帳戶（己○○）之開戶
    資料與歷史交易明細查詢結果、玉山銀行個金集中部函送之
    帳號0000000000000號帳戶、0000000000000號帳戶之申請人
    與交易明細各1份、財政部關務署臺北關函、財政部關務署
    臺北關扣押貨物/運輸工具收據及搜索筆錄、單筆艙單資料
    清表、法務部調查局調科壹字第10823210310號、000000000
    00號、00000000000號鑑定書各3份、個案委任書2紙、中國
    信託商業銀行股份有限公司函附之帳號000000000000號帳戶
    （戊○○）、帳號000000000000號帳戶（騰瀠企業社）及帳號
    000000000000號帳戶（己○○）之存款基本資料與交易明細3
    份、扣押物品照片8張、戊○○手機內通訊軟體對話內容翻拍
    照片數張等附卷可考（見他卷第9-35頁、第101-111頁、第1
    91-206頁，11464號卷第53-55頁、第59-93頁，本院卷一第2
    57-279頁，本院卷二第91-119頁、第195-203頁、第341-381
    頁、第395-419頁、第443-444頁、第465-535頁），首堪認
    定。
(三)按行為人究竟有無犯罪之故意（包含直接故意與間接故意）
    ，乃存在個人內在之心理狀態，法官無法穿透行為人內心得
    悉，必須藉由行為人之先前素行（品格證據）、外在表徵及
    個案行為時之客觀情況，依經驗法則、論理法則審慎判斷，
    方能貼近真實。法院判斷行為人有無犯罪故意時，得參考行
    為時、行為後所存在之一切客觀情況，例如行為時表現在外
    之言語與動作、客觀犯行遭發覺時當下之反應（有無逃跑或
    停留原地、臉部表情是否有東窗事發之驚恐）、有無勾串證
    人或湮滅證物之舉止等，予以綜合判斷。本案被告己○○固以
    前詞置辯，本院依據經驗法則、論理法則綜合判斷，認為其
    知悉「傅哥」等人自國外進口之包裹係毒品，而有與渠等共
    同運輸第二級毒品甲基安非他命之主觀犯意，理由如下：
 1、本案由張紹麒、真實身分不詳之「傅哥」等人士第三次及本
    次寄送給同案被告戊○○收受之包裹，其內容物分別是第三級
    毒品愷他命、第二級毒品甲基安非他命之事實，業如前述（
    第三次寄送之愷他命部分因無人收件，檢察官並未起訴）。
    「傅哥」與張紹麒等人千方百計從國外進口毒品來台，且利
    用不知情之戊○○為防火牆，目的就是為了運輸毒品，是渠等
    第一次、第二次進口至臺灣給戊○○收受之包裹，已由己○○與
    「傅哥」取走，雖然未扣案而無法明確知悉內容物，但顯然
    也有可疑。而戊○○於108年6月28日第一次收受包裹時，有透
    過通訊軟體LINE與「傅哥」聯絡，欲交付包裹，「傅哥」答
    以「我請小胖（己○○）跟妳聯絡」，事後確實是由被告己○○
    前往取貨之事實，為被告己○○所自承，核與證人戊○○之證述
    相同，且有LINE對話翻拍照片1張可參（見11464號卷第91頁
    ）；另第二次寄送給戊○○之包裹，原來也是要交給被告己○○
    ，因為戊○○剛好要去中清交流道附近之機場，順便與「傅哥
    」約定而交予「傅哥」，業經證人戊○○於本院審理時證述明
    確（見本院卷二第325頁），可知被告己○○參與甚深。況且
    ，若包裹裡面只有幾包餅乾，被告己○○當時住在桃園市，大
    可直接請戊○○將包裹轉寄到桃園市即可，實無必要大費周章
    南下彰化，只為了拿幾包餅乾。由被告己○○上開舉動，顯然
    其應知悉包裹內容物非常貴重，而專程南下取貨。
 2、本案毒品於108年7月28日進口後，「傅哥」所持用之000000
    0000號行動電話門號，與張紹麒所持用之00000000000號外
    圍門號、及被告己○○持用之0000000000號行動電話門號，自
    108年7月29日起至同年8月1日下午1時許，有多通聯絡紀錄
    ，有0000000000號行動電話門號雙向通聯紀錄1份附卷可考
    （見本院卷二第127頁、第154-155頁，列印如附件）。「傅
    哥」在本案毒品進口後，積極與被告己○○等人聯繫，顯見其
    目的在確保本案毒品能夠安全送抵戊○○住處。被告己○○雖辯
    稱是因為「傅哥」等人聯絡不上戊○○時，才會請伊幫忙聯絡
    ，自己沒有參與云云。然細譯戊○○與被告己○○之微信對話翻
    拍照片（見11464號卷第65頁），108年7月4日戊○○第二次收
    受包裹並交付給「傅哥」時，先向被告己○○告以「黃先生，
    複哥有打電話給我了他要來台中這裡跟我約地方拿郵局的貨
    」、「（己○○問）約幾點呢？」、「拿走了」等語。被告己○○如果只是居間幫忙「傅哥」等人幫忙聯絡戊○○，何以戊○○
    在已經聯絡上「傅哥」約定交貨時，還必須特別向被告己○○
    告知。再本案毒品進口後，被告己○○自108年7月30日起至8
    月2日止，多次聯絡戊○○，而由其傳送給戊○○之對話照片，
    可知張紹麒是直接與被告己○○談論進口包裹的事情，例如張
    紹麒與己○○論及「你們朋友那裡案件收到了嗎」、「麻煩你
    們一下看怎麼收取」、「你的客人不是要去找他領」、「麻
    煩你通知台灣一下」、「我說兩個都給他欸」、「另外一個
    你再跟他聯絡」等語，有微信對話翻拍照片數張在卷可證（
    見11464號卷第73-79頁）。依被告己○○之自述，原本僅是要
    幫忙「傅哥」介紹進口生意，何以後來卻與張紹麒聯絡如此
    之頻繁？未見該被告說明。且參以上開對話內容，顯然被告
    己○○才是張紹麒在臺灣對話之窗口。況「傅哥」使用之0000
    000000號行動電話門號就是編號0000000000號包裹的指定收
    件聯絡電話（見108年度偵字第8814號卷第81頁），而「傅
    哥」使用之該門號自108年7月29日起密集聯絡張紹麒使用之
    00000000000號及被告己○○使用之0000000000號門號，反而
    沒有聯絡戊○○，業如前述，顯見被告己○○居於核心。因而，
    被告己○○應是本案跨國運輸毒品在台聯絡窗口之一，其角色
    絕非只是單純不知情的聯絡人而已。被告己○○辯稱只是幫忙
    聯絡，不知道對方是運輸毒品進口云云，非可採信。
 3、又戊○○於108年8月2日上午遭搜索後，配合偵查機關聯絡被
    告己○○與張紹麒等人，曾於108年8月2日下午1時1分許打給
    被告己○○，雙方通話約70秒，欲將己○○釣魚出來。嗣不知情
    之證人施玉倩於當日下午2時許受託前往彰化市欲向戊○○拿
    取包裹，於當日下午2時55分許到達彰化基督教醫院附近時
    遭查獲、逮捕，之後被告己○○所持用之門號0000000000號SI
    M卡所插用之原行動電話（IMEI:000000000000000），於當
    天下午5時44分許最後一次使用後，即改申請同門號之新SIM
    卡並插用於新行動電話（IMEI：000000000000000），有遠
    傳電信公司門號0000000000號服務異動申請書與上開門號雙
    向通聯紀錄各1份在卷可參（見本院卷二第177頁、第267頁
    ）。被告己○○於證人施玉倩被逮捕後，立刻更換新手機與更
    新SIM卡，顯然已知悉戊○○與施玉倩遭查獲，為了避免自己
    手機若遭查扣，其與「傅哥」等上游共犯透過手機內通訊軟
    體聯繫之對話內容遭取得，可能成為自己角色分工與主觀犯
    意之證據，非常不利，因而湮滅相關罪證。被告己○○雖辯稱
    是剛好在火車上遺失手機與SIM卡，有向中壢火車站登記遺
    失手機，並非湮滅證據，且戊○○手機內有與自己相關對話保
    留，沒有湮滅證據之必要云云。惟查，被告己○○之原手機內
    ，除了與戊○○對話，尚有與張紹麒、「傅哥」甚至其他涉案
    共犯之對話，若其手機遭查扣，偵查機關當可獲悉更多犯罪
    證據，依常理判斷，確實有湮滅之動機。況一般人若在火車
    上遺失手機，衡情確實應該向火車站站務人員通報協尋，但
    經本院函詢交通部臺灣鐵路管理局，其臺北運務段覆以：10
    8年8月2日僅有一名宋姓旅客上午到中壢火車站請求協尋手
    機，並無其他旅客申報遺失手機紀錄，有109年4月1日北運
    段業字第1090002736號函暨檢附之遺失品尋找登記表1紙可
    參（見本院卷一第181-185頁），是被告己○○上開辯解內容
    是否為真，實有可疑。又查，被告己○○即使更換新手機，仍
    可將原手機內LINE通訊軟體對話紀錄更新至新手機，其雖稱
    有設定將LINE對話紀錄移轉至新手機，但辯稱：新手機內對
    話紀錄都是空白的云云，與吾人對LINE通訊軟體對話可以電
    磁紀錄搬移至新手機之理解不同。至於微信等透過網際網路
    連結對話資料之通訊軟體，除非刻意刪除先前對話，否則均
    可直接以登入其他裝置之方式，將所有原裝置內之對話帶出
    至新裝置保留。然而，被告己○○遭查扣之新手機內，已查無
    本案搜索前該被告與戊○○、張紹麒、「傅哥」等人之對話紀
    錄，有法務部調查局資安鑑識實驗室鑑定報告列印之鑑識所
    得資料1份在卷可證（新手機內之通訊軟體對話紀錄係從108
    年8月2日下午開始，但無當天與戊○○等人之對話紀錄，見本
    院卷一第215-225頁、第453-481頁）。張紹麒在台女友施玉
    倩於當日下午2時55分許，去彰化基督教醫院也被逮捕。本
    院認為被告己○○已查覺戊○○那邊可能發生問題，刻意將本案
    有關之對話紀錄全部刪除，並丟棄原有手機，避免遭查獲，
    才會如此巧合在證人施玉倩被查獲不久，即恰巧遺失手機，
    且偵查機關查扣之新手機內，也沒有任何108年8月2日戊○○
    遭搜索前之通訊軟體對話紀錄。被告己○○辯稱係原手機是在
    當天下午坐火車到中壢火車站期間遺失，並非故意丟棄云云
    ，顯係卸責之詞。
 4、被告己○○雖辯稱只是單純為「傅哥」介紹戊○○幫忙收取餅乾
    等貨物云云，若果如此，此事何以與張紹麒有關，被告己○○
    從未說明。且被告己○○若只是單純介紹雙方認識，其後實在
    沒有必要如此投入、關心進口貨物之事情，況且，由上揭通
    聯紀錄與戊○○之通訊軟體對話內容可以得知，「傅哥」等人
    在包裹進口後，事實上並沒有積極聯繫戊○○，反而是拐個彎
    透過被告己○○聯絡戊○○。又其既然只是幫忙「傅哥」聯繫進
    口貨物，在戊○○被搜索當天聯絡被告己○○請其出面領取包裹
    時，其竟然不是聯絡「傅哥」，反而是與張紹麒聯絡，由張
    紹麒在台女友施玉倩出面領取包裹，其行為也不合常理。再
    者，與戊○○遭查獲後，為證明自己清白，積極配合供出來龍
    去脈不同；反觀被告己○○，不僅湮滅原手機，且其既然是協
    助「傅哥」、張紹麒等人進口包裹給戊○○收受之人，因此涉
    嫌運輸毒品之重罪，按理對於「傅哥」等人真實身分、渠等
    住處在哪裡、或如何聯繫「傅哥」等人具有一定程度認識，
    但至言詞辯論終結前，從未提供任何具體事證供查，且對「
    傅哥」、張紹麒等人之間究竟是何關係，也未能說明。相較
    於戊○○，被告己○○才是本案聯繫毒品進口之關鍵人物，惟其
    於戊○○遭搜索後之一切行為，在在顯示有避免自己及其他共
    犯對話或行為遭做為本案證據所用之舉。
(四)綜上，被告己○○與「傅哥」、張紹麒等共犯間，有運輸本案
    第二級毒品甲基安非他命之主觀犯意聯絡及行為分擔，其犯
    行堪以認定，而其辯解均非可採，本案應依法論科。
二、論罪科刑
(一)按「行為後法律有變更者，適用行為時之法律。但行為後之
    法律有利於行為人者，適用最有利於行為人之法律。」刑法
    第2條第1項定有明文。本案被告己○○行為後，毒品危害防制
    條例業於109年1月15日修正第4條第2項規定，並於109年7月
    15日施行。修正前毒品危害防制條例第4條第2項規定「製造
    、運輸、販賣第二級毒品者，處無期徒刑或七年以上有期徒
    刑，得併科新臺幣一千萬元以下罰金。」修正後則規定「製
    造、運輸、販賣第二級毒品者，處無期徒刑或十年以上有期
    徒刑，得併科新臺幣一千五百萬元以下罰金。」修正後規定
    就有期徒刑及併科罰金部分均提高，經比較新舊法規定，自
    以修正前規定較有利於被告。
(二)甲基安非他命為毒品危害防制條例第2條第2項第2款所列管
    之第二級毒品，且係行政院依懲治走私條例第2條第3項規定
    公告之「管制物品管制品項及管制方式」所列之管制進出口
    物品，不得非法運輸、私運進口。次按運輸毒品罪祇以所運
    輸之毒品已實行運送為已足，並非以運抵目的地為完成犯罪
    之要件，換言之，區別該罪既遂、未遂之依據，應以已否起
    運為準，既已起運，構成該罪之輸送行為即已完成，不以達
    到目的地為既遂條件。至私運管制物品進口罪，係指私運該
    物品進入我國國境而言；凡私運該物品進入我國統治權所及
    之領土、領海或領空，其走私行為即屬既遂（最高法院102
    年度台上字第1022號、100年度台上字第3593號刑事判決參
    照）。本案扣案之甲基安非他命，業已自馬來西亞以國際快
    遞包裹方式進入臺灣境內，故運輸第二級毒品及私運管制物
    品之行為，均業已完成。是核被告己○○所為，係犯修正前毒
    品危害防制條例第4條第2項之運輸第二級毒品罪及懲治走私
    條例第2條第1項之私運管制物品進口罪。被告與張紹麒、「
    傅哥」等人，就上開犯行，有犯意聯絡及行為分擔，均為共
    同正犯。渠等利用不知情之戊○○及不知情之運送、物流業者
    ，遂行運輸第二級毒品甲基安非他命及私運管制物品進口之
    犯行，係間接正犯。又該被告係以一行為同時觸犯運輸第二
    級毒品罪及私運管制物品進口罪，為想像競合犯，應依刑法
    第55條規定，從一重論以修正前之運輸第二級毒品罪。
(三)爰以行為人責任為基礎，審酌被告己○○知悉毒品為禍害之源
    ，流毒所及，使買受之吸毒者更加產生依賴性及成癮性，非
    僅多數人之生命、身體受其侵害，為害之鉅，當非個人一己
    之生命、身體法益所可比擬，嚴重戕害國民之身心健康，危
    害社會非輕，其竟無視政府對於毒品採嚴厲管制之措施，與
    他人共謀以國際快遞包裹之手法，運輸、私運甲基安非他命
    入境，動機可予非難，且數量非微，若流入市面，對社會治
    安所造成之影響甚鉅，幸遭關務人員及檢調人員即時查獲，
    始未流入市面；兼衡被告智識程度與家庭生活狀況等一切情
    狀，量處如主文所示之刑。
三、沒收
(一)扣案之結晶6包，經送往法務部調查局濫用藥物實驗室鑑驗
    後，均檢驗出含有第二級毒品甲基安非他命成分（淨重共36
    7.35公克、驗餘淨重共367.13公克、純質淨重共288.96公克
    ），已如前述，屬毒品危害防制條例第2條第2項第2款所稱
    之第二級毒品，應依毒品危害防制條例第18條第1項前段規
    定，不問屬於犯罪行為人與否，宣告沒收銷燬。另用以包裹
    上開毒品之外包裝袋6個，仍會殘留若干毒品無法分離，與
    其內之甲基安非他命難以完全析離，亦無析離之實益與必要
    ，俱應視為一體，依毒品危害防制條例第18條第1項前段規
    定，宣告沒收銷燬。至鑑驗耗損之甲基安非他命，既已滅失
    ，爰不另行諭知沒收銷燬。
(二)扣案之Huawei牌行動電話（含門號0000000000號SIM卡1枚）
    1支，係被告己○○於戊○○遭搜索後才開始使用，並非本案犯
    罪工具，自不得沒收。至於該被告原插用更新前門號000000
    0000號SIM卡之行動電話1支，應已遭被告以不詳方式丟棄或
    銷毀，無證據證明尚存在，亦無從宣告沒收，併此敘明。
(三)卷內並無積極證據足認被告己○○因本案犯罪而獲有犯罪所得
    ，故本案尚無宣告沒收或追徵犯罪所得之問題。
貳、被告戊○○無罪之理由
一、公訴意旨略以：被告戊○○明知甲基安非他命係毒品危害防制
    條例第2條第2項第2款所列之第二級毒品，亦為行政院依懲
    治走私條例第2條第3項授權而訂定「管制物品管制品項及管
    制方式」公告之管制進出口物品，非經許可不得運輸及私運
    進口。竟與張紹麒、真實身分均不詳之「傅哥」及「馬來西
    亞人」及同案被告己○○共同基於運輸第二級毒品進口之犯意
    聯絡，由己○○居間介紹被告戊○○與「傅哥」、「馬來西亞人
    」認識後，要求被告戊○○替「傅哥」及「馬來西亞人」自馬
    來西亞進口裝有毒品之包裹。嗣於108年7月24日，「傅哥」
    、「馬來西亞人」及張紹麒利用不知情之DHL Express國際
    快遞公司以航機班次：LD-0680號班機，自馬來西亞經香港
    ，於108年7月28日運輸第二級毒品甲基安非他命來臺，並由
    DHL Express國際快遞公司人員代理報關進口2件包裹（分提
    單號碼：0000000000號、0000000000號），惟經警發現可疑
    ，會同財政部關務署臺北關人員予以開拆檢驗，查獲6包成
    分不明之物體，經送法務部調查局濫用藥物實驗室鑑驗，確
    認其成分為第二級毒品甲基安非他命（淨重共367.35公克，
    驗餘淨重共367.13公克，純質淨重共288.96公克）。嗣「馬
    來西亞人」於108年8月1日某時，以通訊軟體LINE聯繫被告
    戊○○，通知被告戊○○領取上揭2件包裹，上揭2包裹內之第二
    級毒品甲基安非他命經警予以取出扣案後，再將上揭包裹依
    貨物運送流程，於108年8月2日上午11時許，由DHL Express
    國際快遞公司派送至被告戊○○住處，被告戊○○簽收上揭包裹
    時，為法務部調查局彰化調查站調查官當場查獲。因認被告
    戊○○涉犯（修正前）毒品危害防制條例第4條第2項之運輸第
    二級毒品罪嫌及懲治走私條例第2條第1項之私運管制物品進
    口罪嫌等語。 
二、按犯罪事實應依證據認定之，無證據不得認定犯罪事實；不
    能證明被告犯罪者，應諭知無罪之判決，刑事訴訟法第154
    條第2項、第301條第1項分別定有明文。次按刑事訴訟法第1
    61條第1項規定：檢察官就被告犯罪事實，應負舉證責任，
    並指出證明之方法。因此，檢察官對於起訴之犯罪事實，應
    負提出證據及說服之實質舉證責任。倘其所提出之證據，不
    足為被告有罪之積極證明，或其指出證明之方法，無從說服
    法院以形成被告有罪之心證，基於無罪推定之原則，自應為
    被告無罪判決之諭知（最高法院92年台上字第128號判例參
    照）。另按事實之認定，應憑證據，如未能發現相當證據，
    或證據不足以證明，自不能以推測或擬制之方法，以為裁判
    基礎；又認定犯罪事實，所憑之證據，雖不以直接證據為限
    ，間接證據亦包括在內，然無論直接或間接證據，其為訴訟
    上之證明，須於通常一般之人均不致於有所懷疑，而得確信
    其為真實之程度者，始得據之為有罪之認定，倘其證明尚未
    達到此一程度，而有合理性懷疑之存在時，即無從為有罪之
    認定。
三、本件公訴人認被告戊○○涉犯修正前毒品危害防制條例第4條
    第2項之運輸毒品罪嫌及懲治走私條例第2條第1項之私運管
    制物品進口罪嫌，無非以被告戊○○、同案被告己○○於警偵訊
    與本院審理時坦承戊○○有受己○○之託代為收受包裹之客觀事
    實、證人施玉倩於警偵訊之證述，及卷內之財政部關務署臺
    北關函、財政部關務署臺北關扣押貨物/運輸工具收據及搜
    索筆錄、單筆艙單資料清表、法務部調查局調科壹字第1082
    3210310號、00000000000號、00000000000號鑑定書各3紙、
    個案委任書2紙、扣押物品照片8張、戊○○手機內通訊軟體對
    話內容翻拍照片數張等，資為論據。訊據被告戊○○堅決否認
    其知悉包裹內物品為毒品，辯稱：原積欠案外人丙○○債務，
    丙○○於107年4月間將債權轉讓給己○○後，我每月都要清償債
    務，嗣己○○介紹我透過通訊軟體LINE與綽號「傅哥」的人加
    為好友，告以「傅哥」擬在台開店銷售東南亞土產與零食，
    請有代購、進口經驗的我幫忙進口貨物，銷售狀況良好的話
    ，之後會從海運一次進口大批貨物，這樣之後如果賺大錢，
    就可以來抵我的債務，因為積欠己○○債務，且自己有從事進
    口生意，收受包裹並不困難，才會答應幫忙，並不知道包裹
    內的東西是毒品等語。辯護人則為被告戊○○答辯稱：戊○○完
    全不知包裹內容是毒品，108年8月2日搜索當天當她知悉代
    為收受之物係毒品後，頗為震驚，但仍盡力協助聯絡己○○、
    「馬來西亞人」（即張紹麒）等人前來領取包裹，若其真知
    悉代為收受包裹內容物是毒品，因為她是否認犯罪，實無協
    助查獲上手，增加自己被確認涉嫌運輸毒品罪嫌之必要；況
    戊○○並無任何毒品前科，無參與毒品案件之動機，其與同案
    被告己○○等人透過通訊軟體之對話，也隻字未刪，此與毒品
    案件被告通常都會刪除通訊軟體對話避免留下證據之習性亦
    有不同；再者，若戊○○真知悉包裹內物品是毒品，在毒品進
    口後，理應儘速提領，避免夜長夢多，然「傅哥」等人第三
    次寄送之毒品包裹，經通知必須辦理報關程序後，戊○○因為
    無暇，並沒有配合辦理，致該包裹遭退件，更可證明該被告
    主觀上認為代為收受之物品只是一般餅乾等物品，才會沒有
    積極前往領取等語。
四、經查：
(一)彰化縣調查站人員於108年8月2日上午11時許，前往被告戊○○住處搜索，係配合DHL快遞送件時間，在DHL運送人員將本
    案毒品寄送至該被告位於彰化縣秀水鄉住處，並交給被告戊○○簽收當時，同時上前執行搜索。被告戊○○自始即積極配合
    說明係何人委託代為收受本案包裹，及期間所有手機內聯絡
    訊息，甚至連先前有2次幫忙己○○收受包裹的事情，均如實
    供述等情，有證人即調查局人員甲○○與丁○○於本院審理時具
    結證述筆錄、本院勘驗筆錄各1份、搜索畫面翻拍照片6張等
    附卷可考（見本院卷二第281頁、第287-288頁、本院卷三第
    13-23頁、第81-94頁）。又當天搜索時，被告戊○○即積極協
    助調查局人員，希望可以將委託其收受包裹之同案被告己○○
    約出來，搜索後至調查局製作筆錄時，其還於當日下午1時5
    1分許，用自己手機與己○○使用之0000000000號門號通話約7
    0秒，且透過通訊軟體LINE與張紹麒聯絡，請渠等派員過來
    收包裹，亦有被告戊○○調查筆錄之勘驗筆錄1份在卷可佐（
    見本院卷一第297-308頁）。證人即調查官丁○○雖證稱被告
    戊○○遭搜索時有驚恐的表情等語，然本院仔細觀察本案搜索
    、調查筆錄製作過程，被告戊○○遭搜索及製作筆錄時，並無
    驚慌致反應遲鈍、緊張難以對答之情形，反而積極協助找出
    委託其收受包裹之所有人員，又供出上手雖然可獲有減刑之
    利益，但本案被告戊○○自始即否認犯行，讓檢調人員查獲上
    手，只會更加鞏固本案事證，對該被告並無好處，何況被告
    戊○○甚至連先前曾收受2次包裹之事實，均如實托出。是本
    院認為被告戊○○上開坦蕩行為，可以做為判斷其主觀上有無
    與同案被告己○○等人共同為運輸毒品犯意聯絡之有利認定。
    　　
(二)被告戊○○於本院審理時辯稱：當初己○○告訴我他有一個大哥
    （即「傅哥」）想要進口一些用品，因我有經營化妝品之進
    出口業務，時常會收受包裹，且工作忙碌，所以對於幫忙己○○收受包裹的事情，並沒有特別在意或覺得有何問題；我有
    提供我的公司資料給己○○，所以我一直認為他會用我公司的
    名義辦理進口，不知道他們進口的東西只有1、2件，我也不
    知道他們是以個人名義進口；己○○傳送給我的照片內記載運
    送的東西是食品，DHL的公司人員也告知說東西是餅乾，自
    己也從來沒有打開過包裹，不知道裡面是毒品等語（見本院
    卷二第314頁、第328-330頁）。而查，被告戊○○確實有申請
    設立騰瀠國際貿易有限公司、承冠生技有限公司等，有經濟
    部商工登記公示資料查詢服務2紙可佐（見本院卷一第69-71
    頁），又上開公司也確實有申報洗面乳等物品進口之報關紀
    錄，此有財政部關務署函附之進口報關資料等在卷可參（見
    本院卷二第79-89頁）。被告戊○○既然長期從事商品進出口
    業務，且時有領取包裹之機會，則其受委託代他人收受包裹
    ，並無不便之處，何況該被告先前領取之包裹及本案包裹，
    都是對方直接寄到其住處或其他通訊處所，毋須親自跑到其
    他地方受領，依經驗法則判斷，被告基於方便代為領取，難
    認其主觀上必然知悉或可得知悉所收受之包裹內容物是否為
    貴重物品或違禁物。再者，張紹麒等人第三次寄送之提單編
    號000000000000號包裹，於108年7月中旬即已到台，被告戊○○之所以遲至8月2日尚未前往領取，就是因為須要辦理一些
    手續，被告戊○○覺得麻煩，業經被告戊○○自承，若該被告真
    的知悉內容物可能是毒品，按理應該要趕快去領取，避免節
    外生枝，然其僅因覺得麻煩，就放著這麼貴重的物品不管，
    益徵被告戊○○不知被告己○○委託其收受之包裹內有毒品。　
(三)被告戊○○確實有積欠同案被告己○○債務，且有時候未能準時
    清償，此為其2人所不爭執。衡以常情，債權人在債務人尚
    屬方便的情形下，要求債務人幫忙收件，亦屬合理。且參以
    卷內被告2人之微信對話紀錄（見11464號卷第65頁、第71-7
    3頁），可見同案被告己○○偶有向被告戊○○催討債務，如「
    你是還要多久」、「錢匯了嗎」、「人又消失了」、「今天
    又要過了」、「你要拖到什麼時候」等語，這樣的情形下，
    身為債務人之被告戊○○，恐難以拒絕債權人尚稱方便的請求
    。
(四)誠然，被告戊○○先前已協助己○○等人收受2次包裹，對方既
    然均稱包裹內容是餅乾等雜貨，但卻不直接寄給自己收受，
    反而先寄給被告戊○○，再由其分別轉交給己○○、「傅哥」等
    人，被告戊○○按理也應該質疑「傅哥」等人進口之物品是否
    為違禁物。然而，相較於同案被告己○○才是真正認識「傅哥
    」等人及居間聯絡被告戊○○之角色、甚至有出面拿取先前寄
    送之包裹、事發後則未能說明「傅哥」等人角色與身分、且
    有湮滅手機內證據等行為，業如前述，其客觀上行為彰顯之
    主觀犯意，使本院形成其確實知悉本案包裹內物品為毒品之
    強烈心證。至於被告戊○○，雖然對其行為有上開疑慮，但除
    此之外，該被告表現於外之舉止，亦有使本院認為其確實不
    知包裹內物品為何物之可能性，在無法形成超越合理懷疑之
    心證下，揆諸前開說明，基於無罪推定原則，本院認為卷內
    證據無法證明被告戊○○係知情下而有起訴書所載之犯行。
五、據上所陳，被告戊○○辯稱不知所收受之包裹內為毒品，無運
    輸毒品之故意一情，尚非無據。公訴人所舉事證，無從使本
    院形成對該被告有罪之確信，核屬不能證明該被告犯罪，自
    應為無罪之諭知。又本案既為無罪之諭知，被告戊○○之辯護
    人聲請調查之證據，認為無調查之必要，併此說明。
據上論斷，應依刑事訴訟法第299條第1項前段、第301條第1項，
修正前毒品危害防制條例第4條第2項，毒品危害防制條例第18條
第1項前段，懲治走私條例第2條第1項，刑法第2條第1項前段、
第11條、第28條、第55條前段，判決如主文。
本案經檢察官何昇昀提起公訴，檢察官朱健福、林子翔到庭執行
職務。
中　　華　　民　　國　 110　　年　　4 　　月　　8　　日
                  刑事第二庭    審判長法官  葉明松
　　　　                        法      官  王祥豪
　　　　　　　　　　　　　　　　法      官  張佳燉
以上正本證明與原本無異。
如不服本判決應於收受判決後20日內向本院提出上訴書狀，並應
敘述具體理由。其未敘述上訴理由者，應於上訴期間屆滿後20日
內向本院補提理由書(均須按他造當事人之人數附繕本)「切勿逕
送上級法院」。
中　　華　　民　　國　　110 　年　　4 　　月　　8 　　日
                                書  記  官  楊憶欣
論罪法條：
修正前毒品危害防制條例第4條第2項
製造、運輸、販賣第二級毒品者，處無期徒刑或七年以上有期徒
刑，得併科新臺幣一千萬元以下罰金。 
懲治走私條例第2條
私運管制物品進口、出口者，處7年以下有期徒刑，得併科新臺
幣3百萬元以下罰金。
前項之未遂犯罰之。
第1項之管制物品，由行政院依下列各款規定公告其管制品項及
管制方式：
一、為防止犯罪必要，禁止易供或常供犯罪使用之特定器物進口
    、出口。
二、為維護金融秩序或交易安全必要，禁止偽造、變造之各種貨
    幣及有價證券進口、出口。
三、為維護國民健康必要，禁止、限制特定物品或來自特定地區
    之物品進口。
四、為維護國內農業產業發展必要，禁止、限制來自特定地區或
    一定數額以上之動植物及其產製品進口。
五、為遵守條約協定、履行國際義務必要，禁止、限制一定物品
    之進口、出口。